臺灣臺北地方法院交通事件裁定　　　　95年度交聲字第1120號
原處分機關　臺北市交通事件裁決所
異議人即
受處分人　　甲○○
上列異議人即受處分人因違反道路交通管理處罰條例案件，對於
臺北市交通事件裁決所中華民國九十五年十一月十五日所為之處
分（原處分案號：北市裁二字第裁22-AEV295002號），聲明異議
，本院裁定如下：
    主      文
異議駁回。
    理      由
一、按駕駛人駕駛汽車（依道路交通管理處罰條例第三條第八款
    ，所謂「汽車」包括機器腳踏車），應遵守道路交通標誌、
    標線、號誌之指示，道路交通安全規則第九十條定有明文。
    次按汽車駕駛人，爭道行駛而有機器腳踏車不在規定車道行
    駛之違規行為者，處新臺幣（下同）六百元以上一千八百元
    以下罰鍰，並記違規點數一點，復為道路交通管理處罰條例
    第四十五條第十三款、第六十三條第一項第一款所明定。是
    機器腳踏車之駕駛人如有不在規定車道行駛之違規行為經警
    舉發，並於舉發通知單上所載之應到案期限內到案聽候裁決
    或提出申訴，經主管機關調查後仍認定前揭違規行為屬實者
    ，依違反道路交通管理事件統一裁罰基準及處理細則（下稱
    處理細則）第四十四條第一項及違反道路交通管理事件統一
    裁罰基準表（下稱裁罰基準表）之規定，應對該駕駛人處以
    六百元之罰鍰，並記違規點數一點。
二、本件異議人即受處分人甲○○於民國九十五年十月十三日下
    午三時二十分許，騎乘車牌號碼BBH-398號重型機車，行經
    臺北市馬場町紀念河濱公園時，經臺北市政府警察局萬華分
    局青年路派出所警員乙○○攔停，以受處分人有「機車行駛
    自行車道」之違規行為為由，依違反道路交通管理處罰條例
    第四十五條第十三款之規定掣單舉發。嗣受處分人於舉發通
    知單所載應到案日期前之九十五年十月十六日提出陳述，經
    原處分機關調查結果，仍認受處分人確有「機器腳踏車，不
    在規定車道行駛」之違規行為，乃依道路交通管理處罰條例
    第四十五條第十三款、第六十三條第一項第一款、處理細則
    第四十四條第一項暨裁罰基準表之規定，於九十五年十一月
    十五日以北市裁二字第裁22-AEV295002號裁決書裁罰受處分
    人六百元之罰鍰，並記違規點數一點在案。
三、受處分人聲明異議意旨略以：伊當天騎乘機車行駛至該處，
    路口並無任何禁止或警告不得行駛汽車、機車之標誌或告示
    ，不知該路段不能騎乘機車等語。
四、經查：
  (一)交通警員掣單舉發違反道路交通管理處罰條例所列之違規事
    實，本質上為行政處分，係公務員基於職務上權力，依法就
    特定之具體事件所為具公法上效果之單方行政行為，基於公
    務員為公法上行為具有公信力之原則，該行政處分當可被推
    定為有效，其據以依法處分之事實亦應認定為正確無誤。另
    依道路交通管理處罰條例科處行政罰事件，依據公法爭議之
    舉證責任分配法則，固應先由行政機關就其業已履踐相關正
    當法程序，以及人民應受處罰之客觀違反法令行為，負證明
    之責，異議人就行政機關已為相當證明之前開事項，若主張
    欠缺主觀歸責條件或為其他抗辯，亦須就其所辯提出反證。
    惟行政機關對於前開應為舉證事項，非不得以執行查察取締
    勤務人員，依據調查人證之程序，使就親歷事實提供不可替
    代之證明方法，尤於當場舉發交通違規事件，鑑於交通違規
    事實往往驟然而現、稍縱即逝，若硬性要求舉發員警不分違
    規情節，一律必須預留證據，俾便事後提出供法院審酌，除
    有現實技術可行性之困難外，勢將大幅提高交通管理之行政
    成本，並嚴重削弱道路交通管理之行政效能，此絕非立法者
    制定道路交通管理法規之本意。
  (二)本件受處分人之違規案件，係由臺北市政府警察局萬華分局
    青年路派出所警員乙○○開單舉發，有舉發違反道路交通管
    理事件通知單在卷可稽，而證人乙○○於本院具結證稱：「
    （問：當時告發的情形為何？）受處分人當天是從公園由內
    往外騎出來，我剛好巡邏經過該處，我就把受處分人攔下來
    ，我是用機車違規行駛自行車道加以告發」、「（問：該處
    有無設置腳踏車專用道的標示或標誌？）有。該處是馬場町
    河濱公園，只有在路口一小段及停車場可以行駛汽機車，到
    了裡面某個路段就只能供腳踏車及行人行駛（走），腳踏車
    專用道標誌設置的地點就設在入口的地方，每五十到一百公
    尺也設有相同的標誌。從萬華分局檢送現場照片上方第一張
    ，可以看得出來有設立禁止汽機車通行的標誌，該處是在入
    口一進去的地方，至於受處分人當天是從第四張照片由右側
    往左側的方向騎出來」、「（問：對於受處分人提出照片，
    表示下方照片中以黑筆圈選之位置為當天遭攔停之位置，有
    何意見？）他當天不是行駛在這張照片中的地方，而是行駛
    在我剛才所提萬華分局檢送照片的第四張的地方」等語，有
    本院九十六年五月二十一日訊問筆錄在卷可稽。而依臺北市
    政府警察局萬華分局九十六年四月二日北市警萬分交字第○
    九六三一三四六一○○函檢附之舉發地點照片以觀，受處分
    人行駛之馬場町河濱公園路段，確設有禁行汽機車及行人腳
    踏車專用之標誌，足見該路段係屬行人及自行車專用道，汽
    機車不得任意行駛甚明。考量證人乙○○與受處分人並無任
    何親屬關係，此據證人乙○○陳明在卷，其於負有具結義務
    並可能受刑法偽證罪處罰之情形下，仍於法庭為前揭證言，
    其證言之憑信性應可獲得擔保，且證人乙○○既為依法執行
    交通勤務之警員，其所為舉發之執行職務行為，依前揭說明
    ，原則上應可推定其為正當，況依其前開證述內容，就事發
    經過為詳盡之描述，並均合於常情而無矛盾齟齬，所為證言
    自得援為不利於受處分人之認定。又受處分人雖自行提出照
    片二張，惟此據乙○○證稱當日受處分人非行駛於照片中之
    地點等語在卷，本院復查無證據足資證明乙○○有捏造事實
    違法取締之情事，則其本於維護交通秩序、公眾安全職責所
    為之舉發，揆諸前揭裁定意旨，自應認定為正確無誤。是受
    處分人確有於上開時地騎乘機車行駛於自行車專用道之違規
    行為，其否認違規，尚不足採。
五、綜上所述，受處分人確有騎乘機器腳踏車不在規定車道行駛
    之違規行為，且已於應到案日期前到案提出申訴，從而原處
    分機關依道路交通管理處罰條例第四十五條第十三款、處理
    細則第四十四條第一項暨裁罰基準表之規定，裁處受處分人
    罰鍰六百元，並依同條例第六十三條第一項第一款之規定記
    違規點數一點，核無違誤。本件受處分人之異議為無理由，
    自應裁定將其異議駁回。
據上論斷，應依道路交通案件處理辦法第十九條，裁定如主文。
中　　華　　民　　國　　96　　年　　6 　　月　　28　　日
                  交通法庭法　官　林庚棟
以上正本證明與原本無異。
如不服本裁定應於送達後五日內向本院提出抗告狀。
 　　                     書記官　殷玉芬
中　　華　　民　　國　　96　　年　　7 　　月　　2 　　日
